【裁判字號】    97,上易,1102
【裁判日期】    970723
【裁判案由】    詐欺
【裁判全文】
臺灣高等法院刑事判決                97年度上易字第1102號
上  訴  人  臺灣臺北地方法院檢察署檢察官
被      告  甲○○
上列上訴人因被告詐欺案件，不服臺灣臺北地方法院96年度易字
第878號，中華民國97年3月31日第一審判決（起訴案號：臺灣臺
北地方法院檢察署96年度調偵緝字第50號），提起上訴，本院判
決如下：
    主  文
原判決撤銷。
甲○○犯連續詐欺得利罪，處拘役肆拾日，如易科罰金，以銀元
佰元即新臺幣玖佰元折算壹日。
    事  實
一、甲○○明知其向設於臺北縣板橋市市○○道○段133巷26號1
    樓「茂筌室內裝潢工程股份有限公司」（以下簡稱茂筌公司
    ，負責人賴正易），承包臺北市○○○路明曜百貨公司旁某
    瘦身中心工地及臺北市○○○路某工地工程廢棄物之清除及
    工程用水泥、沙石搬運等工程款已收足，竟意圖為自己不法
    之利益，並基於概括之犯意，於民國94年11月5日向乙○○
    佯稱：明曜百貨公司旁工地廢棄物之清除費用為廢磚角每台
    車新臺幣（下同）2,200元、垃圾每台車3,000元，使乙○○
    不疑有他而同意承攬，於94年11月5日至7日，共清運17車磚
    角、1車垃圾之工程廢棄物，清運費用共計40,400元，於完
    工後請領款項時，甲○○再度向乙○○佯稱其另向茂筌公司
    承包青島西路11號3樓工地之拆除、垃圾清運及泥水施作工
    程，每月逢5日、20日始能向茂筌公司請款，待同年12月20
    日向茂筌公司請得款項後，再一併支付，使乙○○信以為真
    ，又於同年11月12日至13日、14日、16日、18日至20日，於
    上開青島西路工地，共清運廢磚角3車、垃圾10趟之工程廢
    棄物及砂載6米、水泥30包、紅磚頭5,000個，費用共計63,1
    50元。事後乙○○屢向甲○○催討費用，均未獲置理，始知
    受騙，甲○○因此詐得相當於103,550元清運工程之不法利
    益。
二、案經乙○○訴由臺灣臺北地方法院檢察署檢察官偵查起訴。
    理  由
壹、關於證據能力之認定：
一、按被告以外之人於偵查中向檢察官所為之陳述，除顯有不可
    信之情況者外，得為證據，刑事訴訟法第159條之1第2項定
    有明文。本案證人即茂筌公司負責人賴正易於偵查中以證人
    身分具結陳述，合於法定要件，且檢察官代表國家偵查犯罪
    、實施公訴，依法有訊問證人之權，證人且須具結，實務運
    作上，偵查中檢察官向被告以外之人所取得之陳述，原則上
    均能遵守法律規定，不致違法取供，其可信度極高，復查無
    顯有不可信之情況，依上開規定，證人賴正易於偵查中之證
    言，自有證據能力。
二、又被告以外之人於審判外之陳述，雖不符刑事訴訟法第159
    條之1至第159條之4規定，而經當事人於審判程序同意作為
    證據，法院審酌該言詞陳述或書面陳述作成時之情況，認為
    適當者，亦得為證據。當事人、代理人或辯護人於法院調查
    證據時，知有第159條第1項不得為證據之情形，而未於言詞
    辯論終結前聲明異議者，視為有前項之同意。刑事訴訟法第
    159條之5亦有明文。本件告訴人乙○○於偵查中檢察官詢問
    時所為之陳述，雖未以證人身分具結作證，然檢察官及被告
    於原審及本院審理時，知有刑事訴訟法第159條第1項不得為
    證據之情形，但於原審及本院審理時表示無意見，復未於言
    詞辯論終結前聲明異議，本院審酌上開證據非公務員違法取
    得，亦無證據力明顯過低之情形，復經本院於審判期日就上
    開證據進行調查、辯論，依法有證據能力。
貳、認定犯罪事實所憑證據及理由：
一、經訊被告甲○○固坦承於前揭時、地轉包清運工程給告訴人
    乙○○，待告訴人完成工作後未付款之事實，惟矢口否認詐
    欺得利犯行，辯稱：當時茂筌公司僅給付拆除部分工錢，尚
    有其他部分工錢未給，故未付款給告訴人，事後已與告訴人
    和解，錢已付給告訴人云云。
二、然查前述事實，業經告訴人於偵查中指訴明確（偵緝字第26
    37號卷第39頁、第69頁），並有告訴人所提之估價單1紙、
    請款單2紙附卷可稽（他字第800號卷第5-7頁）。又證人即
    茂筌公司負責人賴正易於偵查中結證稱：94年11月至12月，
    我請被告清理忠孝東路明曜百貨公司旁一個瘦身中心的廢棄
    物，費用於同年11月14日給付15萬元，有單據，同年月20日
    給付15萬元，沒有單據，同年月25日又給2張支票金額共6萬
    元，被告領完支票後，負責的事情都沒有做，人也不見了。
    青島東路的工地是94年11月14日同一時間做的，可是到12月
    被告還是遲遲未進場施做，此部分我還是有給被告錢，這是
    工程慣例，先給錢再做事，兩處工地共72萬元等語（調偵緝
    字第50號卷第11頁），復有茂筌公司廠商請款單1紙（其上
    有被告簽名領款紀錄）在卷足憑（調偵緝字第50號卷第14頁
    ），告訴人之指訴堪可採信，被告辯稱僅取得部分工錢云云
    ，顯不可採。本件被告犯罪事證明確，應依法論科。
參、論罪科刑理由：
一、被告行為時，刑法業於94年2月2日經修正公布，刑法施行法
    亦於95年6月14日修正公布，增訂第1條之1，並於被告行為
    後之95年7月1日起施行。刑法施行法第1條之1將刑法分則編
    所定罰金之貨幣單位均改為新臺幣，並將罰金數額分別提高
    為30倍或3倍，而施行前刑法第33條第5款規定，罰金刑為銀
    元1元即新臺幣3元以上，修正後規定為新臺幣1千元以上，
    比較新舊法適用結果，法定刑有罰金刑之刑法第339條第1項
    之罪，以修正前規定較有利於被告，依修正刑法第2條第1項
    前段規定，應適用修正前規定。
二、刑法第56條連續犯之規定亦經修正公布刪除，修正前連續犯
    得加重其刑至2分之1，修正後採數罪併罰，此刪除雖非犯罪
    構成要件之變更，但顯已影響行為人刑罰之法律效果，自屬
    法律有變更，依修正刑法第2條第1項前段規定，比較新舊法
    結果，依被告行為時之法律論以連續犯，對被告較為有利，
    自應適用被告行為時法律，即修正前刑法連續犯之規定，予
    以論處。
三、刑法第41條第1項前段關於易科罰金之規定，新法修正為「
    犯最重本刑為5年以下有期徒刑以下之刑之罪，而受6個月以
    下有期徒刑或拘役之宣告者，得以新臺幣1千元、2千元或3
    千元折算1日，易科罰金」。修正前刑法第41條第1項前段規
    定：「犯最重本刑為5年以下有期徒刑以下之刑之罪，而受6
    個月以下有期徒刑或拘役之宣告，因身體、教育、職業、家
    庭之關係或其他正當事由，執行顯有困難者，得以1元以上3
    元以下折算1日，易科罰金」，以及修正前罰金罰鍰提高標
    準條例第2條：「依刑法第41條易科罰金者，均就其原定數
    額提高為1百倍折算1日；法律所定罰金數額未依本條例提高
    倍數，或其處罰法條無罰金刑之規定者，亦同」之規定，關
    於易科罰金之折算標準最高為銀元300元，最低為銀元100元
    ，換算為新臺幣後，最高額為新臺幣900元，最低額為新臺
    幣300元，比較新舊法關於易科罰金之折算標準，以修正前
    刑法第41條第1項前段及修正前罰金罰鍰提高標準條例之規
    定，對被告較為有利。
四、核被告所為，係犯修正前刑法第339條條第2項之詐欺得利罪
    。其先後2次詐欺得利犯行，時間緊接，犯罪構成要件相同
    ，顯係基於概括犯意為之，應依修正前刑法第56條連續犯規
    定論以一罪，並依法加重其刑。
五、原審以被告犯罪事證明確，據以論罪科刑，固非無據。惟按
    中華民國96年罪犯減刑條例第5條規定：「本條例施前，經
    通緝而未於中華民國96年12月31日以前自動歸案接受偵查、
    審判或執行者，不得依本條例減刑」。查被告於96年5月11
    日、同年6月8日原審準備程序經合法傳喚，無正當理由不到
    庭，經拘提無著，原審於同年6月29日發布通緝，至同年9月
    16日緝獲歸案，有原審通緝書及撤銷通緝書在卷可查，被告
    於中華民國96年罪犯減刑條例施行前經通緝，復未於96年12
    月31日前自動歸案接受審判，自不合於該條例之減刑條件，
    原審未查，依該條例第2條第1項第3款、第7條（贅引第9條
    ）規定，減其宣告刑為2分之1，自有違誤。檢察官提起上訴
    ，指摘原判決不當，為有理由，原判決既有上開可議之處，
    即屬無可維持，本院應予撤銷改判。
六、本院審酌被告曾有公共危險、偽造文書、違反公司法等前科
    （未構成累犯），復犯本件詐欺得利罪，其犯罪之動機、目
    的、手段及於原審已與告訴人和解，給付和解金，告訴人亦
    表示願意原諒被告等一切情狀，量處拘役40日，如易科罰金
    ，以銀元3百元即新臺幣9百元折算1日，以示懲儆。
據上論斷，應依刑事訴訟法第369條第1項前段、第364條、第299
條第1項前段，刑法第2條第1項前段、修正前刑法第56條、第339
條第2項、第41條第1項前段，修正前罰金罰鍰提高標準條例第1
條前段、第2條，現行法規所定貨幣折算新臺幣條例第2條，判決
如主文。
本案經檢察官黃和村到庭執行職務。
中    華    民    國    97    年    7     月    23    日
            刑事第十三庭  審判長法  官  曾德水
                                法  官  林婷立
                                法  官  談  虎
以上正本證明與原本無異。
不得上訴。
                                書記官  黃家麟
中    華    民    國    97    年    7     月    23    日
附錄：本案論罪科刑法條全文
刑法第339條
意圖為自己或第三人不法之所有，以詐術使人將本人或第三人之
物交付者，處5年以下有期徒刑、拘役或科或併科1千元以下罰金
。
以前項方法得財產上不法之利益或使第三人得之者，亦同。
前二項之未遂犯罰之。


司法院資訊處製作；財團法人民間司法改革基金會備份。
